臺灣高等法院臺南分院刑事裁定　　　　　　九十三年度毒抗字第一三一號　　　Ｇ
　　　抗　告　人
　　　即聲請　人　臺灣臺南地方法院檢察署檢察官
　　　被　　　告　甲　○　○
右抗告人因違反毒品危害防制條例案件，不服臺灣臺南地方法院九十三年度毒聲字第
四七號，中華民國九十三年四月二十七日裁定（聲請觀察勒戒案號：臺灣臺南地方法
院檢察署九十三年度聲觀字第二三號），提起抗告，本院裁定如左：
      主      文
抗告駁回。
      理      由
一、抗告人於原法院聲請意旨略以：被告甲○○於民國（下同）九十二年九月四日凌
    晨三時回溯二十六小時內某時，在不詳地點，施用第一級毒品海洛因一次，經警
    於九十二年九月四日凌晨零時三十分許，在臺南市○○路「灣裡加油站」，發現
    被告駕駛車牌號碼ＴＭ─五八二二號自用小客車，附載案外人曾敏郎於該處，因
    曾敏郎手中握有注射針筒一支，遂將二人帶回警局，並經被告同意採集尿液送驗
    結果呈嗎啡陽性反應而查獲，依毒品危害防制條例第二十條第一項及觀察勒戒處
    分執行條例第三條第一項，聲請裁定將被告送勒戒處所觀察、勒戒等語。
二、原裁定以：(一)被告甲○○駕駛車號ＴＭ─五八二二號自用小客車於九十二年九月
    四日凌晨零時三十分為警查獲時，車上尚搭載案外人曾敏郎，而曾敏郎身上並有
    注射針筒一支，且被告於同日凌晨三時經其同意採尿送驗結果確呈嗎啡陽性反應
    等情，據被告甲○○坦承在卷，復經證人曾敏郎於警詢及原審證述明確，且有扣
    押筆錄、尿液檢體送檢清冊、臺南市衛生局九十二年九月十八日南市衛驗字第九
    二０六八六號檢驗成績書、長榮大學毒物研究中心九十二年十二月二十九日出具
    之確認報告可稽。(二)證人曾敏郎於原審證稱：九十二年九月四日凌晨伊係請甲○
    ○載伊到灣裡等朋友，路程中伊有請甲○○抽香煙，到達灣裡時即為警盤查，因
    伊將摻有海洛因之香煙與一般香煙放在煙盒裡，於看到警方時，伊欲將摻有海洛
    因之香煙取出丟棄，乃發現該摻有海洛因之香煙已經不見了，伊才發現拿錯香煙
    給甲○○，故警察查獲時並沒有發現伊所攜帶之香煙有問題等語，且證人曾敏郎
    於警詢及原審均供承：其有施用第一級毒品海洛因，大部分係以將海洛因摻入香
    煙中點燃吸食之方式施用，有時則會以注射之方式施用等語，是被告是否確基於
    施用毒品之犯意，而施用第一級毒品海洛因，即非無疑。(三)參以被告僅有於八十
    三年間因違反麻醉藥品管理條例案件，為原審判處有期徒刑三月，於八十三年七
    月八日易科罰金執行完畢之前科外，並無其他施用毒品之相關前科素行，且其上
    述前科亦非施用海洛因之犯行。原審於被告九十三年三月十八日到庭訊問時，經
    其同意採尿送驗，亦無毒品反應，被告所辯，非全然不可採信。(四)綜上所述，被
    告於九十二年九月四日採尿檢驗結果雖檢測出嗎啡陽性反應，惟被告既可能係在
    不知情之情形下誤食第一級毒品海洛因，尚難執此遽認被告確有施用第一級毒品
    ，復查無其他證據足認被告確有抗告人所述之施用第一級毒品之犯行，因認抗告
    人之聲請為無理由，而裁定駁回其聲請。
三、本件抗告意旨略以：(一)被告甲○○於九十二年九月四日凌晨零時三十分許，在臺
    南市○○路灣裡加油站旁，遭警發現被告駕駛自用小客車，附載案外人曾敏郎於
    該處，因發現曾敏郎手中握有注射針筒一支，乃將二人帶回警局驗尿；本件被告
    雖辯稱可能誤食曾敏郎所交予摻有海洛因毒品之香菸，始導致尿液檢驗呈嗎啡陽
    性反應。然查，一般毒犯要將海洛因摻入香菸之中，必須將香菸之外皮撥開並將
    部分菸草取出後始能將海洛因粉末加入其中，之後再將外皮黏附上去，而經此製
    作過程之後，該香菸之外觀已顯與一般正常之香菸有別，且曾敏郎於該院作證時
    ，亦證稱其會將香菸上作記號，會把煙草用的少一點。再者，觀諸一般毒品取得
    不易，所以毒犯對於毒品皆非常珍惜，曾敏郎豈會在沒有告知被告之情況下就將
    摻有毒品海洛因之香菸交予被告？且該香菸上已有作記號且外觀已與一般香菸不
    同之情況下，曾敏郎豈有可能會拿錯？其所為之證詞顯然是迴護被告之辯詞。(二)
    次查，摻有海洛因之香菸味道與一般香菸有顯著之不同，被告應於吸食第一口之
    後就可察覺有異，其又為何沒有於當下即向曾敏郎反應？反倒是將整支摻有海洛
    因毒品之香菸吸食完畢？且被告與曾敏郎遭查獲時，曾敏郎正在被告車內注射海
    洛因，被告豈能全然不知？末查，被告尿液經送長榮大學毒物研究中心檢測結果
    ：被告尿液中嗎啡合量高達12Olng/ml，如被告僅施用少量摻有毒品海洛因之香
    菸，其尿液中之嗎啡含量應不致達此數據。被告顯然有施用第一級毒品海洛因之
    犯意。(三)綜上所述，依刑事訴訟法第四百零三條第一項，第四百五十五條之一第
    四項提起抗告，請將原裁定撤銷，更為適當合法之裁定。
四、經查：
  (一)本件被告甲○○係於九十二年九月四日凌晨零時三十分許，駕駛車號ＴＭ─五八
    二二號自用小客車，搭載案外人曾敏郎在台南市○○路灣裡加油站被警方盤查而
    查獲，有刑事案件報告書可稽。據被告於原審供述：「（問：如何證明你不知情
    ？答）我朋友在車上拿煙給我，我不知道那裡面有什麼東西。」（見原審卷第二
    一頁）、「（他何時請你香煙？）當天晚上二點多。」（見原審卷第二二頁）、
    「（當天在車上曾敏郎身上的香煙放在何處？）身上的口袋。我沒有注意看。」
    （見原審卷第三六頁）；又證人曾敏郎亦供證稱：「（甲○○載你到灣裡路程中
    ，你有拿東西給他吃？）有，香煙。」、「（你如何施用海洛因？）我都是放在
    香煙內吸食。也有用注射針筒施打。」、「（你請甲○○施用的香煙有無攙入海
    洛因？）我把加海洛因的香煙及一般香煙都放在口袋，我請甲○○吸的時候，可
    能拿錯香煙，因為被警查獲，我身上的香煙沒有海洛因反應。所以我想我拏拿錯
    香煙給他了。」、「（如何得知給甲○○抽的是加有海洛因的香煙？）在臨檢時
    ，我害怕被查獲到那隻香煙，我查看時，已經不見了，我想說我可能拿錯給甲○
    ○。」、「（警察查獲到你時，為何你身上沒有香煙？）有，當時他有檢查香煙
    ，但是香煙沒有問題，因為警察有打開看。」（見原審卷第三四至三五頁）等各
    語，足見被告收受及施用該含有海洛因之香煙，係在凌晨車內光線不充足之情況
    下，無法仔細辨認香煙正常與否，尚非不可採信。再者，被告於被警臨檢時係在
    駕駛座上，苟若被告於收受當時，係在汽車行進中，益加無從發覺。且依證人曾
    敏郎所言，含有海洛因之香煙與一般香煙置於同一香煙盒內，僅作記號以茲區別
    ，是以，證人曾敏郎係於夜間凌晨交付香煙供被告施用，所證非基於故意拿出含
    有海洛因香煙予被告謝廷庭芬吸食，非無可能。被告主張其「誤食」曾敏郎所交
    予攙有海洛因毒品之香煙，而非基於施用毒品之犯意，施用第一級毒品海洛因，
    應為可信。又據被告甲○○迭次供稱：「我吸完時就頭暈，很想吐。」（見警卷
    第四頁）、「我吸完後，我頭暈暈的」（見原審卷第二一頁）、「我抽完後才覺
    得怪怪的。」（見原審卷第三七頁）等語，尚不足以證明其於施用第一口時即已
    察覺香煙有異，即難為不利被告之認定。至抗告人所稱一般毒犯要將海洛因攙入
    香煙之中，該香煙之外觀必顯與一般正常之香煙有別，及毒犯對毒品會非常珍惜
    ，應不會在沒有告知被告情形下就將攙有海洛因毒品交予被告，曾敏郎之證詞顯
    係迴護之詞，為抗告人單方之推測之詞，並無直接證據可證被告確基於故意施用
    海洛因毒品施用該香煙。
  (二)另抗告人稱被告與案外人曾敏郎遭查獲時，曾敏郎證在被告車內注射海洛因，被
    告豈能全然不知云云。然查，台南市警察局第六分局九十二年十一月二十四日刑
    事案件報告書犯罪事實欄一記載稱：「：：：警方查獲曾某手中握有施打過一級
    毒品海洛因之注射針筒壹支：：：」等情（見偵查卷第一頁），曾敏郎證稱：「
    （注射針筒放在何處？）褲子口袋裡。」（見原審卷第三四頁），被告亦稱：「
    （曾敏郎被查獲時，身上有無針筒你有無看到？）我沒有看到他手上有針筒。」
    （見原審卷第二二頁）、「（曾敏郎的注射針筒放在何處？）我沒有看到：：：
    我開車時，沒有看到他有帶任何東西。我沒有看到他把針筒放在哪裡。」（見原
    審卷第三七頁）等各語，互核警方刑事報告書與被告及證人曾敏郎所述，並無抗
    告人所稱「曾敏郎在被告車上注射海洛因，為被告所目睹」乙情，故抗告人所稱
    被告豈能全然不知，應屬臆測之詞。
  (三)再查，抗告人主張被告經檢測之尿液中嗎啡含量非低，如僅施用少量攙有毒品海
    洛因之香煙，應不致達1201ng/ml之數據，被告顯有施用第一級毒品海洛因之犯
    意云云。惟查，被告尿液中嗎啡含量為1201ng/ml，高於確認之標準可檢出最高
    濃度（1000ng/ml），僅有201ng/ml，與確認之標準可檢出最高濃度（1000ng/ml
    ）比較，其尿液中嗎啡含量應非過高。抗告人所稱被告尿液中嗎啡含量非低，未
    提出證據資料以實其說，要無可取。
五、綜右所述，抗告人認被告基於吸食第一級毒品海洛因之故意，施用第一級毒品海
    洛因，並無可信。原裁定據此駁回抗告人之聲請，核無不合。抗告意旨遽以指摘
    原裁定不當，為無理由，應予駁回。
六、據上論斷，應依刑事訴訟法第四百十二條，裁定如主文。
中    華    民    國      九十三      年      九      月      八        日
                                  臺灣高等法院臺南分院刑事第四庭
                                      審判長法官  鄭    文    肅
                                            法官  陳    珍    如
                                            法官  高    明    發
右正本證明與原本無異。
不得再抗告。
                                      法院書記官  陳    淑    貞
中    華    民    國      九十三      年      九      月      十五      日
